臺灣宜蘭地方法院刑事判決　　　　　　　　　　　　　　九十一年度訴字第四五號
　　公　訴　人　臺灣宜蘭地方法院檢察署檢察官
　　被　　　告　丁○○
　　選任辯護人　黃正淮律師
右列被告因過失致死等案件，經檢察官提起公訴（八十九度偵續字第二七號），本院
判決如左：
    主  文
丁○○從事業務之人，因業務上之過失致人於死，處有期徒刑貳月，如易科罰金，以
佰元折算壹日，緩刑貳年。
    事  實
一、丁○○係以房屋鋼筋架設之工作為業，係從事業務之人。於民國八十八年（起訴
    書誤載為八十九年）十一月三日承攬丙○○位於宜蘭縣礁溪鄉○○路一○五巷三
    號三樓追加橫樑工程，並僱用賴文忠與其一同施作。丁○○係為賴文忠之雇主，
    其明知上開工作場所附近有高壓輸電裸線經過，本應注意於架空電線之接近場所
    從事工作物之架設，有因身體之接觸引起感電之虞者，雇主應設置護圍、或設置
    絕緣用防護設備或採取移開電路之措施等符合標準之必要安全衛生設備，以防止
    電能引起之災害。詎丁○○未依規定設置安全衛生設備，且依當時情形，又非不
    能注意之狀況，竟疏未設置安全衛生設備，致翌日下午二時許，丁○○與賴文忠
    同於上開處所施工時，賴文忠於搬運鋼筋時，不慎觸及附近高壓輸電裸線，遭受
    電殛之傷害，經送宜蘭縣羅東博愛醫院急救後仍因前揭傷害不治身亡。
二、案經賴文忠之配偶乙○○訴請臺灣宜蘭地方法院檢察署檢察官偵查起訴。
    理  由
一、訊據被告丁○○固坦於前揭時地，與被害人賴文忠一同施作丙○○位於宜蘭縣礁
    溪鄉○○路一○五巷三號三樓之追加橫樑工程，並於搬運鋼筋之際，賴文忠因搬
    運鋼筋，不慎觸及高壓輸電線之事實，惟矢口否認有業務過失致死之犯行，並辯
    稱：伊雖從事綑綁鋼筋之工作，但於八十八年十一月初，因屋主丙○○為了加強
    三樓橫樑部分，經由甲○○之介紹，而和賴文忠一同受僱於丙○○，伊並非是僱
    主云云。然查：
  (1)證人丙○○於本院證稱：房屋加蓋是在八十八年八月底九月初開始施工，承包工
    程的鐵工部分是包給甲○○，水泥部分另外請別人施作，因為九二一地震後，伊
    要求追加橫樑，伊和甲○○、丁○○三人有到現場商量，是甲○○建議用綁鐵的
    方式，因此甲○○介紹丁○○去做，當天就決定由丁○○去施作，追加部份就由
    丁○○去處理，伊並跟丁○○說材料工錢及僱用多少工人都由你負責，由於在談
    時沒有辦法預估總金額，因此之後拿多少單據請款就給付多少錢等語（參見本院
    九十一年二月二十二日訊問筆錄、九十一年五月二十二日審判筆錄）；證人甲○○於本院證稱：丙○○找伊去蓋鐵皮屋，剛開始在蓋鐵皮屋時，伊負責工字鐵的
    部分，完工後丙○○找水泥工去砌牆，丁○○剛開始幫忙施作鋼骨的部分，總共
    施作四天，之後丁○○就沒有施作了，九二一地震後丙○○打電話給伊要求加強
    橫樑，由於旁邊已經砌牆沒有辦法加強，只能以綁鐵的方式，丙○○詢問何人會
    作，伊因此介紹丁○○，之後伊於全部完工後，再回去將屋頂蓋上去等語（參見
    本院九十一年二月二十二日訊問筆錄、九十一年五月二十二日審判筆錄）。依證
    人丙○○、甲○○之證述，就丙○○位於宜蘭縣礁溪鄉○○路一○五巷三號三樓
    之加蓋工程，係由甲○○承包負責施作工字鐵及屋頂工程，於甲○○工字鐵工程
    完成後，再由丙○○僱請水泥工砌牆，而於砌牆完成後，對於追加之橫樑加強工
    程，則經由甲○○之介紹而由被告丁○○施作。雖丁○○辯稱：伊係和賴文忠一
    同受僱於丙○○云云。但就上開橫樑加強工程之施作，被害人賴文忠係由被告所
    找，亦據被害人之配偶乙○○於偵訊時證稱：因有人要加蓋三樓，伊的丈夫是綁
    鐵的，丁○○知有工作，通知伊的丈夫去工作等語（參見八十九年三月一日偵訊
    筆錄）。而上開工程材料及工錢之款項，亦係於加強橫樑工程完成後，僅由丁○○持單據直接向丙○○領取，並為被告所自承。足證被告丁○○係承包丙○○上
    開住處之橫樑加強工程，並僱請被害人賴文忠一同施作無訛。
  (2)按雇主對於勞工於架空電線之接近場所從事工作物之裝設等作業或附屬性作業，
    該作業之勞工於作業中，有因身體等之接觸或接近該電路引起感電之虞者，雇主
    應設置護圍、或於該電路四周裝置絕緣用防護裝備等設備或採取移開該電路之措
    。但採取前述措施顯有困難者，應置監視人員監視之，勞工安全衛生規則第二百
    六十三條定有明文。本件施工處所，依卷附現場照片所示，係緊鄰高壓輸電線，
    被告丁○○承包上開橫樑加強工程，係從事業務之人，為被害人賴文忠之雇主，
    但其並未採取必要之防護措施，且依當時情形並無不能注意之情事，竟疏未注意
    設置維護作業處所之安全設備，其行為顯有過失，經本院函請行政院勞工委員會
    勞動檢查所鑑定之結果，亦認該施工場所之現場工程負責人未設適當防止感電護
    圍、或於該電路四周裝置絕緣用防護設備或採取移開該電路之措施或置監視人員
    監視，有違勞工安全規則第二百六十三條之規定，有該所九十一年三月十一日勞
    北檢字第○九一一○○二七二二○號函附卷可稽。而本件被害人賴文忠於搬運鋼
    筋之際，不慎觸及高壓輸電線，而遭受電殛之傷害，經送宜蘭縣羅東博愛醫院急
    救後，仍因該傷害不治死亡之事實，業經臺灣宜蘭地方法院檢察署檢察官督同法
    醫相驗屬實，製有勘驗筆錄、相驗屍體證明書、驗斷書等在卷可憑，則被告之過
    失行為與被害人之死亡結果間，自具有相當因果關係。
  (3)綜上所述，被告上開所辯，顯係卸責之詞，不足採信，其犯行洵堪認定，應依法
    論科。
二、按被告以從事鋼筋架設為業務，於施工場所未設置必要安全衛生設備，致受僱人
    賴文忠發生死亡之職業災害，核其所為，係犯刑法第二百七十六第二項之業務過
    失致人於死罪及勞工安全衛生法第三十一條第一項未具備安全衛生設備致職業災
    害罪。被告所犯上開二罪係以一行為觸犯數罪名，為想像競合犯，應從一重依刑
    法過失致人於死罪處斷。爰審酌被告犯罪之過失程度、犯罪所生之損害，及犯罪
    後態度等一切情狀，量處如主文所示之刑，以資懲儆。末按，被告行為後，刑法
    第四十一條業已於九十年一月四日修正，並於九十年一月十日經總統公布，於九
    十年一月十二日生效，其中修正前刑法第四十一條「犯最重本刑為三年以下有期
    徒刑以下刑之罪，而受六月以下有期徒刑或拘役之宣告，因身體、教育、職業或
    家庭之關係，執行顯有困難，得以一元以上三元以下折算一日，易科罰金」之規
    定，已經修正為「犯最重本刑為五年以下有期徒刑以下之刑之罪，而受六個月以
    下有期徒刑或拘役之宣告，因身體、教育、職業、家庭之關係或其他正當事由，
    執行顯有困難者，得以一元以上三元以下折算一日，易科罰金。但確因不執行所
    宣告之刑，難收矯正之效，或難以維持法秩序者，不在此限。」由於修正後之刑
    法第四十一條第一項前段業已擴大得易科罰金之範圍，即適用新法對被告原所犯
    最重本刑為有期徒刑五年以下之罪者，在符合前開與舊法相同之其他要件下，使
    其有易科罰金之適用，對被告而言，自較有利，故新舊法比較結果，應以新法較
    有利於被告，依刑法第二條第一項前段之規定，本件即應適用裁判時之新修正刑
    法第四十一條第一項前段之規定為易科罰金之諭知。末查，被告前未曾受有期徒
    刑以上刑之宣告，有卷附台灣高等法院被告全國前案紀錄表及台灣高等法院檢察
    署刑案紀錄簡覆表各一件可按，因過失而犯罪，經此起訴審判，當知所警惕，信
    無再犯之虞，本院認所宣告之刑以暫不執行為適當，併諭知緩刑二年，以啟自新
    。
據上論斷，應依刑事訴訟法第二百九十九條第一項前段、勞工安全衛生法第三十一條
第一項、刑法第十一條前段、第二條第一項前段、第二百七十六條第一項、第五十五
條、第四十一條第一項前段、第七十四條第一款，罰金罰鍰提高標準條例第一條前段
、第二條判決如主文。
本案經檢察官沈念祖到庭執行職務
中      華      民      國    九十一    年      六      月      五      日
                                  臺灣宜蘭地方法院刑事第二庭
                                        審判長法  官  黃  永  勝
                                              法  官  郭  顏  毓
                                              法  官  辜  漢  忠
右正本證明與原本無異。
如不服本判決，應於判決送達後十日內，向本院提出上訴狀。( 應附繕本 )
                                              書記官  林  秀  麗
中      華      民      國    九十一    年      六      月      六      日
附錄本案論罪科刑法條全文：
刑法第二百七十六條第二項
從事業務之人，因業務上之過失犯前項之罪者，處五年以下有期徒刑或拘役，得併科
三千元以下罰金。
勞工安全衛生法第三十一條第一項
違反第五條第一項或第八條第一項之規定，致發生第二十八條第二項第一款之職業災
害者，處三年以下有期徒刑、拘役或科或併科新台幣十五萬元以下罰金。
